【裁判字號】    95,台上,3215
【裁判日期】    950609
【裁判案由】    違反毒品危害防制條例
【裁判全文】
最高法院刑事判決            九十五年度台上字第三二一五號
    上  訴  人  台灣高等法院高雄分院檢察署檢察官
    被      告  甲○○
                乙○○
上列上訴人因被告等違反毒品危害防制條例案件，不服台灣高等
法院高雄分院中華民國九十五年二月二十七日第二審判決 (九十
四年度上訴字第一八四五號，起訴案號：台灣高雄地方法院檢察
署九十三年度偵字第二二四八七號），提起上訴，本院判決如下
：
    主  文
上訴駁回。
    理  由
按刑事訴訟法第三百七十七條規定，上訴於第三審法院，非以判
決違背法令為理由，不得為之。是提起第三審上訴，應以原判決
違背法令為理由，係屬法定要件。如果上訴理由書狀並未依據卷
內訴訟資料，具體指摘原判決不適用何種法則或如何適用不當，
或所指摘原判決違法情事，顯與法律規定得為第三審上訴理由之
違法情形，不相適合時，均應認其上訴為違背法律上之程式，予
以駁回。本件檢察官上訴意旨略稱：(一)、被告甲○○、乙○○共
同販賣第二級毒品安非他命之事實，業據乙○○於檢察官偵查中
以證人身分結證稱：甲○○於三、四個月前到伊住處居住，扣案
之毒品、研磨機、電子磅秤、金屬搗鎚均為甲○○所有，夾鏈袋
亦是甲○○要伊購得，上開物品均是甲○○供販賣毒品所用之物
。甲○○先以金屬搗鎚將大塊之安非他命敲碎，再由伊或甲○○
以夾鏈袋分裝，甲○○並曾以研磨機攪拌安非他命。伊自二、三
個月前開始幫甲○○送交毒品給購毒者，有時一、二個星期一次
，有時一星期二、三次，總共約二、三十次，交易地點在伊住處
樓下或路口，價錢均由甲○○直接與購買者議定、收款，伊僅幫
忙送毒品，甲○○會不定時給付新台幣（下同）五百元至數千元
供伊花用。核與乙○○先前在第二次警詢時所供：「甲○○有在
販毒，他都是叫我將毒品送去給他朋友後，他朋友再自行跟他結
帳，……每小包最少一千元」相符。且有扣案之安非他命八包、
一包（驗後淨重○‧○三公克）、研磨機一組、電子磅秤一台、
分裝杓二支、夾鏈袋十二包及金屬搗鎚一支（均殘留有安非他命
）可憑，足認被告等共犯販賣第二級毒品罪。(二)、乙○○已自白
販毒，且有毒品及販毒之工具研磨機、電子秤、分裝杓、金屬搗
鎚、夾鏈袋等扣案可稽。其自白與事實相符，應可採信。原判決
認為被告等均有施用安非他命之行為，而扣案之安非他命數量不
多，且研磨器等工具亦可供他用，不能僅憑上開證物，即認定被
告等共同販賣第二級毒品。但被告等倘若僅有施用毒品，何以留
存前揭研磨器等物，原判決所為認定，違反經驗法則云云。惟查
原判決以公訴意旨略以：被告甲○○、乙○○共同基於販賣第二
級毒品安非他命營利之概括犯意聯絡，自民國九十三年九月間起
，或一、二週一次，或一週二、三次，由甲○○與購毒者議價後
，推由乙○○在其高雄市○○區○○路七○七巷二弄十一號住處
樓下或路口，以不詳之價格（起訴書載為不詳代價，原判決自行
載為至少一千元），販賣數量不詳之安非他命予他人二十、三十
次，乙○○則從甲○○處獲得五百元至數千元不等之代價。嗣警
方於九十三年十一月五日下午四時許，持搜索票至上址搜索，查
獲如起訴書附表一所示之物，因認被告等涉有毒品危害防制條例
第四條第二項之共同販賣第二級毒品罪嫌等情。但經審理結果，
認為不能證明被告等犯罪，乃撤銷第一審關於乙○○販賣第二級
毒品（另違反槍砲彈藥刀械管制條例部分，業經第一審判刑確定
）及甲○○部分之判決，改判諭知被告等無罪，已詳細說明其取
捨證據及得心證之理由。對於起訴書所指事項，併已逐一敘明：
(1)公訴意旨認被告等涉有販賣第二級毒品罪嫌，係以乙○○在警
詢時（指第二次警詢）、檢察官偵查中（指九十三年十二月十三
日之偵訊）之自白及有如起訴書附表一所示之物（指安非他命八
包、研磨機一組、電子磅秤一台、行動電話五具、計算機一台、
分裝杓二支、夾鏈袋十二包、金屬搗鎚一支、塑膠鎚一支）扣案
可稽以為論據。惟訊據被告等，甲○○自始即堅決否認有販賣安
非他命之行為，並辯稱當時係到乙○○住處找乙○○施用安非他
命後即被警察一併逮捕，伊並未居住在該處，自不可能在乙○○
家中放置研磨機等工具，亦不可能長期在乙○○住處之樓下連續
販賣安非他命。乙○○則除曾於第二次警詢及九十三年十二月十
三日之偵訊自白外，其餘歷次之警詢及偵審中，亦均否認有販賣
安非他命行為，並辯稱：警察在伊長褲口袋內查獲之安非他命八
包及在伊住處查獲之分裝杓、夾鏈袋等物均伊所有（非甲○○所
有），安非他命係供自己施用，另扣案之研磨機等工具則係案外
人「斌仔」所遺留，亦非甲○○所有。伊於警詢時之所以自白曾
幫甲○○送交安非他命給不詳姓名者，係因警察要求伊咬出甲○
○即可以交保（按製作筆錄之警員張瑞鑫，於第一審法院訊問：
「乙○○於本院作證時陳述，你要他咬出甲○○才能交保，……
有何意見」時，張瑞鑫已證述：「我一直向他強調，線索顯示是
甲○○，……至於會不會被收押，我告訴他，不是我們的職權」
，見第一審卷第一二三頁至第一二四頁），伊誤信為真，故於偵
查中仍再一次為不實之陳述，其實甲○○並未住伊家中，伊亦未
幫甲○○送安非他命到樓下交貨。(2)警方在乙○○褲袋內查獲之
八包安非他命，數量極少，淨重僅五‧九公克，另在乙○○住處
一樓客廳查獲之一包安非他命，淨重亦僅○‧○三公克，有高雄
醫學大學附設中和紀念醫院檢驗報告及法務部調查局鑑定通知書
在卷可憑。而被告等均有施用安非他命之行為，於查獲時所採集
之尿液，經送請鑑定結果，均呈安非他命陽性反應，亦有高雄市
立凱旋醫院濫用藥物尿液檢驗報告附卷可資證明，足認被告等確
實有施用安非他命之行為。不能僅憑扣案之少量安非他命，即推
定係供被告等販賣之用。(3)被告或共犯之自白，不得作為有罪判
決之唯一證據，仍應調查其他必要之證據，以察其是否與事實相
符。乙○○於第二次警詢及九十三年十二月十三日之偵訊，雖曾
自白：甲○○前往伊之住處販毒，均由甲○○直接與購毒者議價
、收款，伊僅幫甲○○將安非他命送至樓下或路口交給不詳姓名
者。惟該二次自白，已與其餘歷次之警詢及偵審中所供不符。且
扣案之八包安非他命係在乙○○之褲袋內查獲，另一包則係在乙
○○住處一樓之客廳查獲，乙○○亦承認該扣案之安非他命係其
所有，供自己施用，即難認該扣案之安非他命屬於甲○○所有，
交予乙○○收執以供販賣。又研磨機等證物，亦係在乙○○住處
一樓之客廳查獲，甲○○則係在該址三樓之房間內被查獲，乙○
○且稱扣案之前揭證物中，部分係伊所有，部分係案外人「斌仔
」所遺留，況各該物品亦可供其他用途，自不能僅憑扣得上開證
物，即推定屬於甲○○所有，供被告等販賣第二級毒品所用。乙
○○於警詢時及偵查中之二次自白，既與其餘歷次之供述不符，
並有瑕疵；且其自白之內容，關於送貨給何人？販賣之價格、數
量若干？如何收款？均無法供明，亦無從證明其自白，是否確與
事實相符。因認不得僅憑乙○○具有瑕疵之自白，作為被告等有
罪判決之唯一證據等情綦詳。檢察官上訴意旨，對於原判決所為
前揭論斷，並未依據卷內資料，具體指摘有何違背法令情形。且
查：刑事訴訟法第一百六十一條已於九十一年二月八日修正公布
，其第一項規定：檢察官就被告犯罪事實，應負舉證責任，並指
出證明之方法。因此，檢察官對於起訴之犯罪事實，應負提出證
據及說服之實質舉證責任。倘其所提出之證據，不足為被告有罪
之積極證明，或其指出證明之方法，無從說服法院以形成被告有
罪之心證，基於無罪推定之原則，自應為被告無罪判決之諭知（
本院九十二年臺上字第一二八號判例參照）。本件於起訴之前，
修正刑事訴訟法關於舉證責任之規定，已經公布施行，檢察官迄
未提出適合於證明被告等犯罪事實之積極證據，並說明其證據方
法與待證事實之關係。原審經審理結果，對於卷內訴訟資料，復
已逐一剖析，參互審酌，仍無從獲得有罪之心證，因而諭知被告
等無罪之判決，自不能任意指摘為違法。檢察官上訴意旨，仍執
陳詞，徒就原判決已說明事項及屬原審採證認事職權之適法行使
，持憑己見而為不同之評價，其所為指摘，顯與法律規定得為第
三審上訴理由之違法情形，不相適合。其上訴違背法律上之程式
，應予駁回。
據上論結，應依刑事訴訟法第三百九十五條前段，判決如主文。
中    華    民    國  九十五  年    六    月    九    日
                      最高法院刑事第十一庭
                          審判長法官  謝  俊  雄
                                法官  陳  世  雄
                                法官  魏  新  和
                                法官  吳  信  銘
                                法官  徐  文  亮
      本件正本證明與原本無異
                                      書  記  官
中    華    民    國  九十五  年    六    月   十三   日
                                                      Ｅ


司法院資訊處製作；財團法人民間司法改革基金會備份。
